【裁判字號】    99,台上,2348
【裁判日期】    990422
【裁判案由】    偽造文書等罪
【裁判全文】
最高法院刑事判決            九十九年度台上字第二三四八號
上  訴  人  甲○○
            乙○○
上列上訴人等因偽造文書等罪案件，不服台灣高等法院台中分院
中華民國九十九年一月十二日第二審判決（九十八年度上訴字第
二三九三號，起訴案號：台灣台中地方法院檢察署九十七年度偵
字第二六八七０號、九十八年度偵字第五五三二號），提起上訴
，本院判決如下：
    主  文
上訴駁回。
    理  由
一、乙○○部分：
按刑事訴訟法第三百七十七條規定，上訴於第三審法院，非以判
決違背法令為理由，不得為之。是提起第三審上訴，應以原判決
違背法令為理由，係屬法定要件。如果上訴理由書狀並未依據卷
內訴訟資料，具體指摘原判決不適用何種法則或如何適用不當，
或所指摘原判決違法情事，顯與法律規定得為第三審上訴理由之
違法情形，不相適合時，均應認其上訴為違背法律上之程式，予
以駁回。本件原判決維持第一審依想像競合犯之例，從一重論處
上訴人乙○○共同行使偽造私文書罪刑（即原判決事實一(二)）部
分之判決，駁回其於第二審之此部分上訴，已敘明所憑之證據及
認定之理由；從形式上觀察，並無判決違背法令之情形存在。查
原判決以乙○○、甲○○夥同共同被告劉淑惠（業經第一審法院
判刑確定）詐騙被害人解文舉之郵局存摺前，即先由甲○○向劉
淑惠告知，如有假的國民身分證就帶伊去賺錢等語，劉淑惠遂購
得變造之「張瓊伎」國民身分證，參與本件犯罪。嗣彼等先後二
次至郵局共同詐領解文舉之存款，金額各新台幣（下同）九十八
萬元、一百萬元，亦無使用自己身分證件以自曝犯行之理；參酌
乙○○、甲○○於民國九十五年間曾使用類似手法騙取老人存摺
、印章，詐領存款，經判刑確定，所辯不知劉淑惠持有之國民身
分證係變造云云，為卸責之詞，不足採信，理由內已詳加指駁（
見原判決第五頁第二十八行至第六頁第二十九行）。乙○○上訴
意旨仍執前揭陳詞，對於原判決已明白論斷之事項，持己見再事
爭辯，不符第三審上訴之法定要件。其關於此部分之上訴為違背
法律上之程式，應予駁回。至乙○○所犯牽連之輕罪即刑法第三
百三十九條第一項詐欺取財罪部分，依刑事訴訟法第三百七十六
條第四款規定，本不得上訴於第三審法院；而其重罪即行使偽造
私文書部分之上訴，既應從程序上駁回，則輕罪部分之此部分上
訴即為法所不許，應併駁回之。再者，乙○○另犯詐欺取財（即
原判決事實一(一)）部分，係依刑法第三百三十九條第一項論處罪
刑，既經第二審判決，自不得上訴於第三審法院，乙○○就此部
分所為之上訴，於法不合，亦應予以駁回。
二、甲○○部分：
查第三審上訴書狀，應敘述上訴之理由，其未敘述者，得於提起
上訴後十日內補提理由書於原審法院，已逾上述期間，而於第三
審法院未判決前仍未提出上訴理由書狀者，第三審法院應以判決
駁回之，刑事訴訟法第三百八十二條第一項、第三百九十五條後
段規定甚明。本件上訴人甲○○因偽造文書案件，經原審判決後
，於民國九十九年一月二十九日提起上訴，並未敘述理由，迄今
逾期已久，於本院未判決前仍未提出，依上開規定，其上訴自非
合法，應予駁回。又原判決關於甲○○詐欺取財部分（未聲明為
一部上訴，視為全部上訴），係依刑法第三百三十九條第一項論
處罪刑，核屬刑事訴訟法第三百七十六條第四款之案件，既經第
二審判決，自不得上訴於第三審法院，上訴人猶提起上訴，於法
不合，亦應駁回之。
據上論結，應依刑事訴訟法第三百九十五條，判決如主文。
中    華    民    國  九十九  年    四    月  二十二  日
                      最高法院刑事第十庭
                          審判長法官  花  滿  堂
                                法官  黃  正  興
                                法官  陳  東  誥
                                法官  林  錦  芳
                                法官  洪  昌  宏
本件正本證明與原本無異
                                      書  記  官
中    華    民    國  九十九  年    四    月  二十六  日
                                                       s

司法院資訊處製作；財團法人民間司法改革基金會備份。
